【裁判字號】    97,消債更,650
【裁判日期】    980512
【裁判案由】    更生
【裁判全文】
臺灣桃園地方法院民事裁定           97年度消債更字第650號
聲  請  人
即  債務人  甲○○
                        之3
上列當事人因消費者債務清理事件聲請更生，本院裁定如下：
    主  文
聲請駁回。
聲請費用由聲請人負擔。
    理  由
一、按債務人與金融機構協商成立者，不得聲請更生或清算，但
    因不可歸責於己之事由，致履行顯有重大困難者，不在此限
    。本條例施行前，債務人依金融主管機關協調成立之中華民
    國銀行公會會員辦理消費金融案件無擔保債務協商機制與金
    融機構成立之協商，準用前項之規定，消費者債務清理條例
    第151 條第5 項、第6 項分別定有明文。依其立法理由可知
    ，債務人與金融機構協商方案成立後，即應由債務人按其協
    商條件履行，蓋該債務清償方案既係經當事人行使程序選擇
    權所為之債務清理契約，債務人即應受該成立之協議所拘束
    ，須於其後發生情事變更或履行困難、履行不能之情形，而
    不可歸責於債務人，債務人始能聲請更生或清算。此項規定
    旨在避免債務人任意毀諾，濫用消費者債務清理條例所規定
    之更生或清算的債務清理程序。再按債務人不能清償債務或
    有不能清償之虞者，得依本條例所定更生或清算程序，清理
    其債務，消費者債務清理條例第3 條亦規定甚明，故債務人
    聲請更生或清算，尚須符合不能清償債務或有不能清償之虞
    之要件，此觀諸該條文之規定甚明。而按聲請更生或清算不
    合程式或不備其他要件者，法院應以裁定駁回之，但其情形
    可以補正者，法院應定期間先命補正，復為同條例第8 條所
    明定，準此，本件債務人聲請更生應符合上開要件，若不符
    合而無從補正者，本院自應駁回其聲請。
二、本件債務人聲請意旨略以：聲請人無資產，負欠金融機構無
    擔保債務合計達新台幣（下同）1,551,120 元，未逾1,200
    萬元，已不能清償債務。又其受僱於財政部台灣省北區國稅
    局擔任工友一職，每月收入於扣除相關款項後約為31,000元
    ，而其於民國95年間與最大債權銀行荷蘭銀行（原為台東區
    中小企業銀行）所簽署之無擔保債務協商協議書內容，每月
    應繳納之協商金額為18,700元，扣除協商金額後，薪水已難
    以維持每月生活必要開支，僅得於96年2 月領取年終及考績
    獎金時，可稍解燃眉之急，故僅繳納數期毀諾，顯非因可歸
    責於己之事由致履行有重大困難，復未經法院裁定開始更生
    、清算程序或宣告破產，爰向本院聲請更生等語。
三、經查：
  (一)據財團法人金融聯合徵信中心當事人查詢個人資料（信用報
    告）回覆書及聲請人提出之債權人清冊所載，聲請人之無擔
    保債務1,551,120 元。又據聲請人提出之財產歸屬資料清單
    顯示，聲請人之財產則有汽車1 台（96年出廠、汽缸容量17
    61、廠牌CITROEN） 。再據聲請人提出之財政部台灣省北區
    國稅局95、96年度綜合所得稅各類所得資料清單、服務證明
    書、薪資明細表顯示，聲請人於95年、96年平均每月薪資達
    44,959元、43,725元（539,510 ÷12＝44,959、524,819 ÷
    12＝43,725，小數點以下四捨五入，下同），縱使年終獎金
    及考績獎金如不列入計算，每月扣除必要費用後實領亦達
    32,000餘元。
  (二)再者，本件聲請人曾於消費者債務清理條例施行前，參加中
    華民國銀行公會會員辦理消費金融案件之債務協商機制，與
    最大債權金融機構荷蘭銀行，於95年9 月間達成協議，約定
    自95年11月起分120 期，年利率6.69％，聲請人每月須清償
    18,700元，嗣聲請人繳交4 期（即95年11月至96年2 月）後
    ，即毀諾未再依約繳款之事實，有荷蘭銀行提出之債務協商
    機制主檔查詢處理、債權銀行查詢處理、債務協商核准後每
    月還款明細及相關資料、逾期、催收、滯欠建檔帳卡查詢等
    資料為證，堪認屬實。
  (三)聲請人陳稱因收入扣除生活開支後，已無力繳交上開協商金
    額，故而毀諾云云。經查，聲請人雖稱其每月必要支出達22
    ,000 元 （包括房租8,000 元、膳食6,000 元、水電費3,00
    0 元、交通3,000 元、家庭雜支2,000 元），惟關於聲請人
    之必要生活費用部分，消費者債務清理條例雖期望使不幸陷
    入經濟困境之人得以清理債務、重建生活，然並無意使每一
    債務人均仍維持超出其自身經濟能力之高消費生活，而係在
    保障債務人最低生活水準之前提下，使債務人盡力清償以得
    聲請之機會，且債務人於負擔債務時，亦應能預見其為償還
    債務，於履行期間必須經歷較不寬裕之經濟生活，是債務人
    生活費用之支出，不應由債務人任意主張，應以行政院主計
    處公告之97年度台灣省平均每人每月生活之最低生活費9,82
    9 元作為認定聲請人每月必要生活費用支出之標準，聲請人
    應力求撙節開銷用以償債，始符誠信。據上，聲請人每月薪
    資已達32,000元，如加計年終獎金及考績獎金，甚而平均每
    月薪資達約44,000元，則扣除聲請人之日常生活支出後9,82
    9 元，聲請人之薪資餘額，顯足以支應上開協商方案之每月
    繳款金額。據上，聲請人之毀諾，顯非有不可歸責於聲請人
    之事由，亦不符不能清償債務之法律要件。
四、綜上，以聲請人之收入現況，並無不能清償債務之虞，且其
    於95年11月間協商後繳款，復隨即於96年2 月毀諾，並無履
    行困難之不可歸責情事，則其聲請更生，自不符合消費者債
    務清理條例第3 條、第151 條第5 項、第6 項之要件，應予
    駁回其聲請。爰裁定如主文。
中    華    民    國    98    年    5    月    12     日
                  民事第一庭    法  官  陳雪玉
如不服本裁定應於送達後10日內向本院提出抗告狀，並應繳納抗
告費新台幣1000元。
上列正本證明與原本無異。
中    華    民    國    98    年    5     月    13    日
                                書記官  吳瓊英


司法院資訊處製作；財團法人民間司法改革基金會備份。
